【裁判字號】    90,易,903
【裁判日期】    900606
【裁判案由】    竊盜
【裁判全文】
臺灣高雄地方法院刑事判決                            九十年度易字第九三號
    公  訴  人  臺灣高雄地方法院檢察署檢察官
    被      告  甲○○
右列被告因竊盜案件，經檢察官提起公訴（九十年度偵字第三五九四號），本院判決
如左：
    主  文
甲○○無罪。
    理  由
一、公訴意旨略以：被告甲○○意圖為自己不法之所有，於民國九十年二月七日下午
    六時三十分許，在高雄市三民區○○○路二八六號「小北百貨」店內，乘店員不
    注意之際，竊取由乙○○所管領之黑色簽字筆乙支，價值新台幣（下同）六十四
    元，得手後，藏置於其上衣右口袋袋內，旋欲離去時，該店警報器響起，為乙○
    ○發覺後，報警查獲。因認被告涉犯刑法第三百二十條第一項竊盜罪嫌。
二、按犯罪事實應依證據認定之，無證據不得推定其犯罪事實。又不能證明被告犯罪
    者，應諭知無罪之判決，刑事訴訟法第一百五十四條、第三百零一條第一項分別
    定有明文。又認定不利被告之事實，須依積極證據，苟積極證據不足為不利於被
    告事實之認定時，即應為有利於被告之認定，不必有何有利之證據；事實之認定
    ，應憑證據，如未能發現相當證據，或證據不足證明，自不能以推測或擬制之方
    法，以為裁判基礎，最高法院三十年上字第八一六號、四十年台上字八六號亦分
    別著有判例。
三、本件公訴意旨認被告涉犯刑法第三百二十條第一項之竊盜罪嫌，無非以告訴人乙
    ○○之指訴，且有扣案之簽字筆乙支及贓物領據一紙在卷可佐，且衡之常情，換
    筆豈有將之藏諸口袋等語為其依據。
四、訊之被告甲○○堅詞否認有何竊盜犯行，辯稱：伊係前一日前往該店購買簽字筆
    一支，回家發覺該筆無法書寫，始於當日下班後持統一發票前往該店換筆，伊當
    時進入店內即將該劣筆交付櫃台小姐並表示換筆來意，櫃台小姐即將該劣筆收下
    ，並指示伊自行前往筆架換筆，伊於換筆完畢後將新筆置於上衣口袋內，再持一
    髮夾至櫃台結帳，結帳完畢後，小姐將該髮夾及原先劣筆交付給伊，伊一時未察
    ，收受該髮夾及該劣筆後欲離去，因門口防盜警報器作響，伊返回店內，即被告
    訴人誤認係偷筆，本案是櫃台小姐誤將該劣筆再交予伊才發生，伊無竊盜之行為
    及犯意等語。經查：
（一）經本院勘驗案發當日「小北百貨」裝設於結帳櫃台前之錄影帶，其錄影帶內容
      顯示：當日傍晚五時四十四分，被告持一簽字筆進入店內向櫃台小姐說明換筆
      之意，並出示統一發票，櫃台小姐收下該筆並請被告自行至貨架拿新筆，當時
      該劣筆有用塑膠袋筆套包裝，畫面五時四十六分，被告至櫃台向小姐借紙本到
      貨架試新筆，畫面五時四十七分，櫃台小姐嘗試自行修理該劣筆未果後，將該
      劣筆放入原塑膠袋筆套內，並隨手置於結帳之櫃台上，畫面五時四十八分，被
      告回櫃台將紙本還給小姐，畫面五時五十分，被告拿一髮夾至櫃台結帳，被告
      付款後，櫃台小姐將髮夾連同結帳櫃台上之該劣筆交給被告，畫面五時五十一
      分，被告走出門口時，門口之防盜警報器作響，被告入內將自己所帶之提袋交
      給店方乙○○檢查，檢查結果未發現提袋內有任何未結帳之商品，被告向乙○
      ○說明換筆原由，惟對方未採信。畫面五時五十七分，乙○○以高昂語氣對被
      告說：「你也可以不拿錢」，雙方有爭執，畫面六時零三分，被告要求乙○○
      至警察局處理及打電話，乙○○均不接受，約六時十一分畫面結束，未再有相
      關畫面等情，此有本院九十年五月二十三日勘驗筆錄在卷可稽，並有錄影帶一
      捲扣案足資佐證。據此勘驗結果，被告所陳伊於換完筆將該新筆置於上衣袋後
      ，再持髮夾至櫃台結帳，係櫃台小姐於髮夾結帳後，誤將該劣筆連同髮夾交付
      給被告，被告一時未察，收受該髮夾與劣筆後欲離去，始生本件誤會等語，應
      堪採信。
（二）告訴人乙○○於九十年二月七日在警訊中陳稱：「當時被告被查獲時，身上共
      有二支簽字毛筆，其中乙支是昨日（二月六日）購買後，被告拿來換新之新筆
      ，當時該新筆是放置於甲○○之購物袋內，另乙支是從他自己的左上衣口袋內
      取出，當時我跟會計小姐在場均有看到，該口袋內之簽字毛筆，就是未取下警
      示條碼之簽字毛筆」等情，係以於案發當時於被告身上查獲之二支筆均是未結
      帳且未銷磁之新筆為前提，然此與本院勘驗錄影帶內容顯示，當時於被告身上
      查獲之二支筆，一支是未銷磁之新筆，一支是被告拿來退換之已銷磁劣筆，有
      所不符，是告訴人乙○○於警訊中之筆錄既與事實不符，其所言被告係竊取新
      筆一情，即無足採。從而，記載簽字毛筆一支之贓物領據，亦不能做為不利於
      被告之認定。
（三）另被告陳稱：本案發生後，伊向告訴人乙○○解釋係換筆之誤會，不為告訴人
      接受後，伊要求雙方至警局處理，或讓伊打電話，均遭拒絕，告訴人一直要求
      被告應賠償該筆價格一千倍，即六萬四千元，並要伊前往提款機提款，伊不同
      意賠償六萬四千元，告訴人於遭留置許久後，始報警處理等情，經核與上開勘
      驗之錄影帶內容相符，是被告此部分之陳述，應堪信實。是由上情觀之，告訴
      人於本案發生後，不隨即報警處理，反而，私下於未究明事件原委之前，即趁
      機要求被告高價賠償，其處理本案之心態，實有可議，據此，益可見告訴人事
      後於警訊及本院指稱被告確有竊盜一情，難期所言客觀公允。
（四）按「意圖為自己或第三人不法之所有，而竊取他人之動產者，為竊盜罪，處五
      年以下有期徒刑、拘役或五百元以下罰金」，刑法第三百二十條第一項固有明
      文。惟該條項竊盜罪之成立，除須有積極之竊取財物之行為外，尚須行為人主
      觀上對所竊取之財物，有不法所有之意圖，若欠缺此等要件，自不能以竊盜罪
      論。查本案係肇因於櫃台小姐，誤將被告拿來退換之劣筆，於結帳後再交予被
      告，前已論述，惟被告即使疏失未主動告知櫃台小姐此情，然被告既無積極竊
      取財物之行為，其客觀上亦難認其收受該劣筆即屬有竊盜之不法所有意圖，是
      揆諸上開說明，其所為尚與竊盜罪之構成要件不符。
（五）又刑事被告依法不負自證無罪之義務，故在別無積極證據之情形下，自難違反
      刑事訴訟法第一百五十四條之規定，判定被告有竊盜之犯行。此外，復查無其
      他積極證據足資證明被告犯罪，揆諸前揭說明，被告犯罪尚屬不能證明，自應
      為被告無罪之諭知。
據上論斷，應依刑事訴訟法第三百零一條第一項前段，判決如主文。
中      華      民      國    九十      年      六      月      六      日
                                  臺灣高雄地方法院刑事第二庭
                                      法  官  施  柏  宏
右為正本證明與原本無異。
如不服本判決，應於送達後十日內，向本院提出上訴狀。
                                      書記官  邱  秋  珍
中      華      民      國    九十      年      六      月      六      日


司法院資訊處製作；財團法人民間司法改革基金會備份。
